【裁判字號】    92,抗,300
【裁判日期】    921226
【裁判案由】    偽造文書
【裁判全文】
臺灣高等法院臺南分院刑事裁定                                      巨股
    抗  告  人
    即  自訴人  甲  ○  ○
    被      告  乙  ○  ○
右列抗告人因被告偽造文書案件，不服臺灣臺南地方法院中華民國九十二年十一月三
日裁定（九十二年度自字第一九六號）提起抗告，本院裁定如左：
      主  文
抗告駁回。
      理  由
一、本件抗告意旨略以：法律之前，人人平等，貴為前總統都可傳喚，唯地院法官，
    官官相護，對抗告人對身為檢察官之被告提出自訴，竟不傳喚，對自訴人亦不傳
    喚與之對質，不開庭即草率結案，完全為被告脫罪，令人不服，因而提起抗告云
    云。
二、本件自訴人係九十二年八月三十一日提起自訴，應適用修正前之刑事訴訟法第三
    百十九條規定，不須委任律師為代理人，故本件自訴人得不委任律師為代理人其
    自訴合法，先予敘明。
三、按法院或受命法官於自訴案件第一次審判期日前訊問及調查結果，如認為案件有
    刑事訴訟法第二百五十二條至第二百五十四條之情形者，得以裁定駁回其自訴，
    同法第三百二十六條第三項定有明文。次按刑法第二百十三條之公務員登載不實
    罪，係以公務員將明知為不實之事項，登載於其職務上所掌之公文書為構成要件
    ，是在客觀上，所登載不實之「事項」，應指事實事項而言，而非判斷事項（臺
    灣高等法院臺中分院九十一年度抗字第九一號刑事裁定意旨參照），且在主觀
    上，行為人須出於明知為前提要件，所謂明知，係指直接故意而言，若為間接故
    意或過失，均難繩以該條之罪（最高法院四十六年台上字第三七七號、六十九年
    台上字第五九五號判例參照）。
三、次按，檢察官為犯罪偵查之主體，本於犯罪偵查之權責，就犯罪嫌疑事實調查證
    據之結果，所為之起訴、不起訴「處分」或於他字案時，依內部行政程序所為簽
    結處分之意見表示，依其結論之產生過程，與法官之「裁判」，既均屬事實認定
    、證據取捨之判斷結果呈現，究其本質，原無不同。是以，對法官所為之裁判或
    檢察官所為之處分若有不服，或對裁判、處分所持之理由，於法律上有不同見解
    ，自可依法律規定之途徑以圖救濟，尚不得逕以該意見於法律之解釋上容有不同
    觀點，或謂該函文或簽呈上，有關法律上見解之引述有誤，即逕論以公務員故意
    登載不實，合先敘明。
四、經查，本件自訴人認檢察官乙○○涉嫌偽造文書罪，無非以檢察官未經調查即遽
    下不起訴處分，係將不實事項記載於所掌之公文書云云。惟查，自訴人所述被告
    乙○○之犯罪事實略以：(1)自訴人係於九十一年八月九日會同警員康明山、黃政
    源到台南市○○路○段一五八號袓厝內祭袓，檢察官乙○○未傳喚證人加以調查
    ，竟將日期認定為九十一年十月十日，為有利對方之認定。(2)羅昌庚以加拿大護
    照出入國門，其妻子都在該袓厝內，如何可能在八十四年辦移民未內境。(3)未調
    查羅昌庚等人毀損牌位之事，尚有證人可證明羅昌庚等人說謊。(4)有利自訴人之
    公證書竟被檢察官乙○○曲解為有利羅昌庚等人之證據。(5)未審酌經自訴人指稱
    係偽造之拋棄繼承書等情。然查上開所謂之「犯罪事實」，均屬檢察官乙○○依
    據其實施偵查程序，所獲得之證據，再持之對該案事實認定、證據取捨及法律見
    解所作之判斷，難認其有何明知為不實事項之意圖。此究屬檢察官就事實認定之
    判斷及法律適用所持之見解，並非前開說明所謂之「不實事項」，與公務人員登
    載不實罪之構成要件有異，自訴人縱對檢察官乙○○之見解不服，除有事證外，
    亦不得謂檢察官所作之文書出於虛構捏造，自訴人因此認檢察官乙○○故為不實
    之記載，尚有誤會。
五、又按刑事訴訟法第三百二十六條第二項規定：「前項訊問不公開之；非有必要，
    【不得先行傳訊被告】。」。本件被告乙○○執行檢察官職務，依其確信，就抗
    告人所為之告訴、告發予以不起訴處分，並無偽造文書之可言，此乃可得心證之
    確信。況抗告人如對檢察官偵查結果有關事實確信或法律見解部分不服，依法可
    向相關之檢察機關為聲請再議。因而就本件言，本院認無其他積極證據足資認定
    被告乙○○有何偽造文書犯行，本件罪嫌顯有不足，應可認定。
六、綜上所述，本件原裁定認被告乙○○並無積極證據足以證明被告有偽造文書等罪
    嫌，而裁定駁回其自訴，核無不合。自訴人猶執前詞，抗告未傳喚被告及未傳喚
    自訴人與之對質，指摘原裁定不當，非理由，應予駁回。
七、據上論斷，應依刑事訴訟法第四百十二條，裁定如主文。
中    華    民    國      九十二      年      十二     月    二十六     日
        臺灣高等法院臺南分院刑事第一庭
                                      審判長法官  茆  臺  雲
                                            法官  李  文  福
                                            法官  田  平  安
右正本證明與原本無異。
不得再抗告。
                                      法院書記官  劉  岳  文
中    華    民    國      九十二      年      十二     月    二十六     日


司法院資訊處製作；財團法人民間司法改革基金會備份。
